【裁判字號】    89,抗,951
【裁判日期】    900430
【裁判案由】    聲請裁定科處罰鍰
【裁判全文】
臺灣高等法院臺中分院刑事裁定                      八十九年度抗字第九五一號
    抗  告人即
    聲  請  人  國防部中部地方軍事法院檢察署檢察官
右列抗告人因聲請對證人裁處罰鍰案件，不服臺灣臺中地方法院中華民國八十九年十
一月二十三日裁定（八十九年度聲字第四七八五號），提起抗告，本院裁定如左：
      主  文
原裁定撤銷，發回臺灣臺中地方法院。
      理  由
一、本件抗告意旨略以：抗告人即聲請人（以下簡稱為聲請人）對原審法院民國（下
    同）八十九年度聲字第四七八五號提出對證人科處罰鍰之聲請，係由承辦檢察官
    依軍事審判法之規定，以「國防部中部地方軍事法院檢察署」之名義移送原審法
    院辦理。是原審法院關於上開刑事案件之裁定書，如欲送達，應對承辦檢察官為
    之，始生送達之效力。如若不然，縱使準用民事訴訟法之規定，上開刑事裁定亦
    應對「國防部中部地方軍事法院檢察署」檢察長送達，才生合法送達之效力。而
    原審法院就上開刑事案件之裁定書，依送達證書之記載，雖亦對「國防部中部地
    方軍事法院檢察署檢察官」為送達，且上開刑事裁定書亦於八十九年十一月十日
    由「國防部中部地方軍事法院檢察署」之門口衛兵簽收，惟聲請人係於八十九年
    十一月十四日才收受上開刑事裁定，並於八十九年十一月十六日即對原審法院提
    出抗告。上開抗告，顯未逾五日之抗告期間。詎原審法院卻於八十九年十一月二
    十三日，以聲請人之抗告逾期為由，駁回聲請人之抗告，顯有未合。爰對原審法
    院上開八十九年十一月二十三日裁定，依法提起抗告。
二、按刑事訴訟文書之送達，以刑事訴訟法第六章並未設有特別規定者外，才能準用
    民事訴訟法之規定，此於刑事訴訟法第六十二條定有明文。刑事訴訟法第五十八
    條既規定：對檢察官之送達，應向承辦檢察官為之；承辦檢察官不在辦公處所時
    ，向首席檢察官為之。則對檢察官之送達，自無準用民事訴訟法其他送達規定之
    餘地。又依據軍事審判法第九十五條之規定：刑事訴訟法關於文書與送達之規定
    ，與軍事審判法第二編第一章第三節關於文書及送達之規定不相抵觸者，亦準用
    之。故軍事檢察官如依據軍事審判法第八十七條第一項之規定，以所隸屬軍事審
    判機關之名義，向法院提出對證人科處罰鍰之聲請時，法院准否之裁定，亦應對
    承辦檢察官為送達，始生合法送達之效力。
三、經查：本件聲請人於八十九年十月三十一日，以「國防部中部地方軍事法院檢察
    署」之名義，並以該署八十九年中檢字第二二二號過失致死案件之證人甲○○經
    合法傳喚而無故未到庭為由，檢附相關筆錄資料，向原審法院聲請對證人甲○○
    科處罰鍰之後，雖經原審法院於八十九年十一月六日以八十九年度聲字第四七八
    五號刑事裁定駁回其聲請。惟上開原審法院刑事裁定係以「國防部中部地方軍事
    法院檢察署檢察官」為聲請人，送達證書亦載明係以「國防部中部地方軍事法院
    檢察署檢察官」為應受送達人，此有原審法院上開刑事裁定及送達證書附卷可稽
    。另經原審法院按址送達之後，原審法院上開刑事裁定及送達證書卻僅經由「國
    防部中部地方軍事法院檢察署」之衛兵楊同凱於八十九年十一月十日具名簽收，
    之後即被退回原審法院，此亦有上開送達證書在卷足佐。此與應送達於檢察官之
    訴訟文書僅由檢察署之收文處簽收無異。雖依上開刑事訴訟法及軍事審判法之規
    定，「國防部中部地方軍事法院檢察署」之衛兵楊同凱不應在上開送達證書之「
    同居人、受僱人」欄內簽名而收受上開裁定，而係應將原審法院上開刑事裁定及
    送達證書轉交由承辦軍事檢察官親自簽收之後，才將送達證書退回原審法院。惟
    尚不能因「國防部中部地方軍事法院檢察署」之衛兵楊同凱有上開作業疏失，即
    認其簽收上開刑事裁定之時，即生已將上開刑事裁定送達承辦檢察官之效力。本
    件聲請人抗告意旨所稱：其係於八十九年十一月十四日才收受上開刑事裁定乙情
    ，既有「國防部中部地方軍事法院檢察署」之收文登記表影本一紙附卷可稽，另
    聲請人係於八十九年十一月十五日即具狀向原審法院提出抗告，並經原審法院於
    同月十六日收受上開抗告狀，復有上開抗告狀在卷足佐，則聲請人向原審法院提
    出抗告，顯未逾五日之法定期間。原審法院誤認其抗告已逾五日之法定期間，因
    於八十九年十一月二十三日裁定駁回聲請人之抗告，顯有未合。聲請人提起本件
    抗告，指謫原審法院上開八十九年十一月二十三日之裁定不當，為有理由。自應
    由本院將原審法院上開刑事裁定撤銷，並將本件發回原審法院，另為依法妥適裁
    定。
四、據上論斷，應依刑事訴訟法第四百十三條，裁定如主文。
中      華      民      國    九十      年      四      月     三十     日
                              臺灣高等法院臺中分院刑事第三庭
                                    審判長法  官  方  艤  駐
            法  官  胡  忠  文
                                          法  官  廖  柏  基
右正本證明與原本無異。
不得再抗告。
                                          書記官  柯  孟  伶
中      華      民      國    九十    年      五     月      一        日
                                                                     Ｆ


司法院資訊處製作；財團法人民間司法改革基金會備份。
